【裁判字號】    88,易,968
【裁判日期】    891220
【裁判案由】    詐欺
【裁判全文】
臺灣雲林地方法院刑事判決                          八十八年度易字第九六八號
    公  訴  人  臺灣雲林地方法院檢察署檢察官
    被      告  丙○○
    選任辯護人  林金陽
右被告因詐欺案件，經檢察官提起公訴（八十八年度偵字第二三○七號），本院判決
如左：
    主  文
丙○○意圖為自己不法之所有，以詐術使人將本人之物交付，處有期徒刑拾月。
    事  實
一、丙○○係湖濱實業股份有限公司〔下稱湖濱公司〕董事長。其從任職宜蘭縣羅東
    博愛醫院護理長乙○○〔即湖濱公司監察人甲○○之姊〕處，而認識丁○○之友
    人戊○○，得知丁○○醫師預定在台南縣善化鎮籌設行政院全國醫療網計畫之一
    之弘泰醫院，因籌措資金需要，原有意向台灣銀行貸款新台幣〔下同〕三億七千
    七百萬元，惟因可貸得之資金額度，並不足敷籌設弘泰醫院調度使用，乃有意換
行轉貸較高額度之資金，以供作籌設弘泰醫院之用。詎丙○○得知丁○○籌設弘
    泰醫院需要資金，利用丁○○急需資金之機會，竟意圖為自己不法之所有，於八
    十七年一月間某日，透過不知情之湖濱公司監察人甲○○之姊乙○○，由乙○○
    以電話聯絡不知情之戊○○轉知丙○○要投資丁○○籌設之醫院，丁○○當時急
    需資金，不疑有他，乃約定於民國八十八年一月間某日下午某時，在台北市遠企
    飯店見面，丙○○與丁○○、戊○○見面後，首先暢談其家族及在大陸投資古董
    事業狀況，迨丁○○詢及投資醫院之事，丙○○佯稱可代向銀行辦理貸款。嗣以
    電話向戊○○謊稱：華南商業銀行總經理許德南，係其姊夫溫文勝之母舅，其可
    以透過該一特殊關係，代為辦理貸款事宜，未含土地可貸至六億元，但丁○○應
    借其一千二百萬元，供其湖濱公司辦理增資作帳之用，作完帳即返還等語，並由
    戊○○轉知丁○○此事。丁○○因急需資金籌設弘泰醫院，誤信丙○○與華南商
    業銀行總經理許德南有親屬關係，丙○○有辦法以該親屬關係，順利貸得六億元
    資金調度使用，不疑有詐，而陷於錯誤同意借六百萬元，供丙○○經營之湖濱公
    司作帳用，旋於八十八年一月十四日，在丙○○之上揭住所，由丁○○簽發票號
    ＡＡ0000000號、付款人中國國際商業銀行，帳號０二五九一─一號，發
    票日為八十八年一月十四日，票面金額六百萬元之支票一紙，交付丙○○執有。
    丙○○為取信於丁○○，同時簽發票號ＴＨＮ0000000號、付款地為台中
    市湖濱公司，到期日為八十八年三月十日、面額六百萬元之同額本票交付丁○○
    ，並佯允於八十八年一月二十五日前代向華南銀行辦理貸款。嗣丙○○應允貸款
    之事，迄無著落，丙○○簽發交付丁○○之該本票，屆期亦不獲支付，經查詢後
    ，華南商業銀行總經理許德南並不認識丙○○，丙○○亦無請託貸款之事，且其
    交付之六百萬元，亦非供作湖濱公司作帳之用，丁○○至此始知受騙。
二、案經丁○○訴請台灣士林地方法院檢察署簽陳台灣高等法院檢察署移轉臺灣雲林
    地方法院檢察署檢察官偵查起訴。
    理  由
一、訊之被告丙○○，對於右揭時地，向丁○○商借六百萬元，乃由丁○○簽發票號
    ＡＡ0000000號、付款人中國國際商業銀行，帳號０二五九一─一號，發
    票日為八十八年一月十四日，票面金額六百萬元之支票交付，並由其簽發票號Ｔ
    ＨＮ0000000號、付款地為台中市湖濱公司，到期日為八十八年三月十日
    、面額六百萬元之同額本票與丁○○收執等情不諱，惟矢口否認有詐欺犯行，於
    檢察官偵查時辯稱：我們在凱悅大飯店見面之後，才在電話中談到貸款事宜，六
    百萬元是他借給我的，當時有談到貸款，但他送了一份假合約給我，所以不能幫
    他辦貸款，我並未在許德南總經理家中密商貸款事宜云云；於本院辯稱：我沒有
    向告訴人稱透過該關係，可以貸得六億元，六億元是丁○○要求的額度，有跟丁○○說請他將貸款資料送給我幫他辦貸款，借得六百萬元有匯入湖濱公司五百萬
    元，一百萬元拿給水電包商，我與甲○○一起去，我沒有帶身分證，所以由甲○○提領，他是公司監察人，我沒有打電話給華南銀行總經理，沒有詐欺云云。惟
    查，右揭事實，已據告訴人丁○○指訴綦詳，核與證人戊○○證以：．．乙○○
    之前有看了弘泰醫院興建計畫書，不知丙○○何以知道我們要蓋弘泰醫院，八十
    七年元月我們約在台北遠企飯店第一次見面，之前丙○○說他要投資，但到遠企
    〔飯店〕時，他說可以代為貸款，我與丁○○於下午先到遠企〔飯店〕，因之前
    與我們二人〔指與丙○○不相識〕均不認識，所以他來遠企〔飯店〕看到我們神
    情楞了，然後談他家裡、大陸投資．．．等，後來他對丁○○說缺錢可向銀行貸
    款，沒有說那家銀行，之後我打電話給他，他告訴我許德南是他姊夫的舅舅，也
    是他父親很好的朋友，說可以代為辦理貸款事宜．．．我有向丁○○提過，所以
    丁○○應該知道這件事．．．八十八年一月十日中午十二時，我們約在台北市凱
    悅大飯店見面，結果丙○○遲到，我打電話催他，他打電話給我說他在許總〔指
    許德南〕家談貸款事宜，許總請他吃飯，他是在廁所打的，所以說話聲音不能太
    大，說怕許總知道他是醫院投資人，他趕到凱悅〔飯店〕對我們說，已經沒有問
    題，但是要向丁○○借一千二百萬元供作帳用．．．經我與丁○○再三勘酌，我
    回家後丁○○打電話給我說如果借六百萬給丙○○是否可以，我當晚馬上打電話
    給丙○○說如果可以貸得一定額度，我們可以借六百萬元，他一口就答應。八十
    八年一月十四日丁○○開了一張國際銀行〔中國國際商業銀行〕支票交給丙○○
    ．．．他〔指丙○○〕確實說他人在許總家，並說他在許總家吃飯，密商貸款事
    宜．．．他來了之後說與許德南初步談好，借錢應沒有問題，我與丁○○當時很
    高興，但丙○○提出要求說先借他一千二百萬元做帳，並保證該款原封不動，只
    是作帳用，到時會歸還．．．丁○○跟我說醫院只能挪出六百萬元，叫我問丙○○是否可以，丙○○說沒有問題等語，互核尚屬相符，並有告訴人丁○○簽發交
    付被告丙○○之票號ＡＡ0000000號、付款人中國國際商業銀行，帳號０
    二五九一─一號，發票日為八十八年一月十四日，票面金額六百萬元之支票影本
    一紙、及存證信函影本可按。而被告丙○○為取信告訴人丁○○，簽發交付之本
    票票號ＴＨＮ0000000號、付款地為台中市湖濱公司，到期日為八十八年
    三月十日、面額六百萬元之同額本票，事後提示未獲支付等情，已迭據告訴人丁○○指訴在案，復為被告丙○○所不否認，並有該本票影本可佐。參以告訴人丁○○原與被告丙○○素不相識，當時其為籌設弘泰醫院需款孔急，原欲向台灣銀
    行貸款三億七千七百萬元，惟因恐該借款額度不足敷籌設弘泰醫院需用，乃有意
    換行轉貸較高額度之資金，苟非被告丙○○利用告訴人丁○○急需資金之機會，
    佯稱其與華南商業銀行總經理許德南有親屬關係，並可利用此等關係，為告訴人
丁○○貸得六億元資金者，衡情告訴人丁○○不可能知道有許德南之人、及被告
    丙○○與許德南究有何關係，是告訴人丁○○指訴稱被告丙○○佯稱其與許德南
    有親屬關係，可利用此等關係順利貸得款項，並謊稱他人在許總家吃飯，密商貸
    款事宜等情，應屬實在。而華南商業銀行總經理許德南是否確有請被告丙○○在
    家用餐、及其是否認識被告丙○○等情，經八十八年六月四日下午三時十五分以
    電話洽詢結果，許德南雖是溫文勝的舅舅，惟並不認識丙○○，丙○○亦未到過
    許德南家，亦無電話請託貸款情事，有洽辦公務交辦單附卷可稽。顯見被告丙○○確實並未到許德南家至明。被告丙○○嗣後辯稱其未稱其人在許德南家用餐、
    及密商貸款之情。惟查，被告丙○○上揭所辯，核與證人戊○○證述不合，且告
    訴人丁○○及戊○○等人，原與被告丙○○不相識，若非被告丙○○假藉其與許
    德南有親屬關係，並可順利貸得款項者，衡情告訴人丁○○豈有於需款孔急之際
    ，復拿出鉅資六百萬元借與被告丙○○之理。是被告丙○○所辯，核與常情不合
    ，應係犯後臨訟卸責之詞，無由採信。其佯稱他人在許總家吃飯，並密商貸款事
    宜，致使告訴人丁○○誤信被告丙○○與許德南有相當交情，信賴被告丙○○可
    為其貸得籌設弘泰醫院所需資金，因而答應借其六百萬元資金，以供湖濱公司作
    帳之用，顯見被告丙○○有欺罔故意至明。被告丙○○辯稱其沒有向告訴人丁○○稱透過該關係，可以貸得六億元，六億元是丁○○要求的額度等情，應係犯後
    卸飾之舉，實無足取。再者，被告丙○○向告訴人丁○○詐得之六百萬元，其中
    五百萬元由甲○○提領於八十八年一月十四日匯入湖濱公司，另一百萬元支付工
    程款之用，已經被告丙○○供明，並有湖濱公司永安分社支票存款往來抄簿影本
    足憑。參以被告丙○○詐得之該六百萬元資金，事實上亦非作帳之用，此從被告
    丙○○供稱其將一百萬元支付工程款，五百萬元存入湖濱公司上開帳戶支用等情
    ，自與單純之美化帳面作帳有間。再從該存摺影本以觀，其結存出入餘額均僅數
    十萬元，甚至於匯入該五百萬元之前一日，其結存餘額僅為三千三百零一元，有
    該存簿影本可佐。顯見其向告訴人丁○○詐得之該款，應與湖濱公司作帳無關，
    是被告丙○○應有詐欺犯意無訛。告訴人丁○○原與被告丙○○本不相識，若非
    其相信被告丙○○可以利用其與華南商業銀行總經理許德南之關係，並信賴被告
    丙○○能為其貸得六億元資金者，衡情告訴人丁○○為籌設醫院本即急需資金，
    且其與被告丙○○復不熟識，應無理由答應借給被告丙○○六百萬元之可能。再
    者，其既與被告丙○○不相識，若非被告丙○○向其佯稱該六百萬元僅供作帳之
    用，並能於被告丙○○簽發之本票到期日即八十八年三月十日前還款，則告訴人
    丁○○亦無任意借其六百萬元鉅資之理。是告訴人丁○○指訴其陷於錯誤交付六
    百萬元等情，應屬實在。事證明確，被告犯行堪以認定。
二、核被告所為，係犯刑法第三百三十九條第一項之詐欺取財罪行。爰審酌被告丙○○前無不良素行紀錄，有台灣雲林地方法院檢察署刑案資料查註紀錄表、本院被
    告全國前案紀錄表可按，其因一時貪念，利用告訴人丁○○籌設醫院需要大量資
    金機會，佯稱其與華南商業銀行總經理許德南有親屬關係，可利用該關係為丁○○貸得六億元資金，並要求告訴人丁○○借其六百萬元供作公司作帳之用，致告
    訴人丁○○陷於錯誤交付六百萬元，參酌詐欺罪對於社會之危害程度，被害人損
    害為六百萬元鉅資，及其犯罪動機、目的、手段，與犯後已清償本金四百萬元、
    利息七十萬元，尚積欠本金二百萬及利息未付，已經告訴人丁○○到庭陳明，犯
    後態度等一切情狀，量處如主文所示之刑。
據上論斷，應依刑事訴訟法第二百九十九條第一項前段、刑法第三百三十九條第一項
，罰金罰鍰提高標準條例第一條前段，判決如主文。
本案經檢察官劉海倫到庭執行職務
中      華      民      國    八十九    年     十二     月     二十     日
                                        臺灣雲林地方法院刑事第一庭
                                            法  官
如不服本判決，應於判決送達後十日內，向本院提出上訴狀。（須附繕本）
刑法第三百三十九條
  意圖為自己或第三人不法之所有，以詐術使人將本人或第三人之物交付者，處五年
  以下有期徒刑、拘役或科或併科一千元以下罰金。
  以前項方法得財產上不法之利益或使第三人得之者，亦同。
  前二項之未遂犯罰之。


司法院資訊處製作；財團法人民間司法改革基金會備份。
